臺灣彰化地方法院刑事判決　　　　　　　100年度訴字第154號
公　訴　人　臺灣彰化地方法院檢察署檢察官
被　　　告　黃漢民
選任辯護人　楊錫禎律師
上列被告因違反槍砲彈藥刀械管制條例案件，經檢察官提起公訴
（99年度偵字第11034號），本院判決如下：
    主    文
黃漢民未經許可，持有可發射子彈具有殺傷力之改造手槍，處有
期徒刑壹年拾月，併科罰金新臺幣伍萬元，罰金如易服勞役，以
新臺幣壹仟元折算壹日。扣案可發射子彈具有殺傷力之改造手槍
壹枝（含彈匣壹個，槍枝管制編號：0000000000號）沒收。
    犯罪事實
一、黃漢民明知可發射子彈具有殺傷力之改造手槍及適用於前開
    槍枝擊發使用之子彈，均屬槍砲彈藥刀械管制條例所列管之
    違禁物，未經許可，不得任意持有。黃漢民緣於民國99年12
    月1日晚上7時許，在彰化縣鹿港鎮山崙里崙尾巷海岸堤防邊
    ，拾得不詳人所丟棄之皮包1個（內有仿BERETTA廠92FS型半
    自動手槍製造，換裝土造金屬槍管而成，擊發功能正常，可
    供擊發適用字彈而具有殺傷力之改造手槍1枝【含彈匣1 個
    ，槍枝管制編號0000000000號】，及所裝填適用於該槍枝擊
    發使用而亦具有殺傷力之非制式金屬子彈1顆【已擊發，認
    具有殺傷力】），竟基於未經許可，持有可發射子彈具有殺
    傷力之改造手槍及具有殺傷力之子彈之犯意，將之攜回彰化
    縣鹿港鎮山崙里崙尾巷4號住所庭院處，而未經許可持有之
    。於同日晚上8時許，黃漢民在上揭庭院把玩該槍枝之際，
    適黃漢民之兄黃相瑋（原名黃水源）騎乘機車返家經過黃漢
    民身旁，黃漢民因一時緊張而欲將上開改造槍枝放入該皮包
    內時，不慎誤觸扳機而擊發上開子彈1顆，該子彈並貫穿黃
    相瑋之左大腿，致黃相瑋因而受有左側股骨幹開放性粉碎性
    骨折之傷害（過失傷害部分未據告訴），嗣經聽聞槍聲而外
    出之黃漢民之父黃奇安見狀開車將黃相瑋送往財團法人彰濱
    秀傳紀念醫院急救，並由該醫院依規定通報警方，警方據報
    於99年12月2日下午2時許前往該醫院，由該醫院醫護人員將
    自黃相瑋左大腿取出之彈頭1顆交由警方查扣，且黃漢民於
    有偵查犯罪權限之員警尚未發覺犯罪嫌疑人前，即於99年12
    月2日下午2時56分許，以（04）0000000號電話向彰化縣警
    察局鹿港分局草港派出所周東寬員警坦承其持有上開槍、彈
    之經過，且自白不慎擊傷黃相瑋之事，並自首其持有槍、彈
    而接受裁判，及交付上開改造手槍1枝（含彈匣1個，槍枝管
    制編號000000 0000號）予警方查扣。
二、案經彰化縣警察局鹿港分局報告臺灣彰化地方法院檢察署檢
    察官偵查起訴。
    理    由
壹、程序方面：
一、按被告以外之人於審判外之言詞或書面陳述，除法律有規定
    者外，不得作為證據，刑事訴訟法第159條第1項固定有明文
    。惟被告以外之人於偵查中向檢察官所為之陳述，除顯有不
    可信之情況者外，得為證據；又被告以外之人於審判外之陳
    述，雖不符前四條之規定，而經當事人於審判程式同意作為
    證據，法院審酌該言詞陳述或書面陳述作成時之情況，認為
    適當者，亦得為證據。當事人、代理人或辯護人於法院調查
    證據時，知有第159條第1項不得為證據之情形，而未於言詞
    辯論終結前聲明異議者，視為有前項之同意，刑事訴訟法第
    159條之1第2項、第159條之5定有明文。查本件被告黃漢民
    及其辯護人均不爭執證人黃相瑋、黃奇安於警詢中之證述，
    復未於本院審判程序調查該證據時聲明異議，本院審酌黃相
    瑋、黃奇安之警詢筆錄作成時之情況，亦認為適當，爰依刑
    事訴訟法第159條之5之規定，認均為傳聞法則之例外，有證
    據能力，先予敘明。
二、按法院或檢察官依刑事訴訟法第208條規定囑託醫院、學校
    或其他相當之機關、團體為鑑定時，祇須其以言詞或書面提
    出之鑑定報告，符合刑事訴訟法第206條第1項、第208條所
    規定之形式要件，即具有證據能力，此即屬於刑事訴訟法第
    159條第1項所稱「法律有規定」之特別情形，與同法第159
    條之4規定無涉（最高法院96年度臺上字第6842號判決要旨
    參照）；又依刑事訴訟法第198條、第208條之規定，所謂鑑
    定乃指於刑事訴訟程序中為取得證據資料而由檢察官或法官
    指定具有特別知識經驗之鑑定人、學校、機關或團體，就特
    定之事物，以其專業知識加以分析、實驗而作判斷，以為偵
    查或審判之參考。故而，不論鑑定人或鑑定機關、學校、團
    體，均應由檢察官或法官視具體個案之需要而為選任，始符
    合刑事訴訟法第198條、第208條之規範本旨，否則所為鑑定
    ，仍屬於傳聞證據。但對於司法警察機關調查中之案件，或
    有量大或急迫之情形，為因應實務之現實需求，認為當然有
    鑑定之必要者，基於檢察一體之原則，得由該管檢察長對於
    轄區內之案件，以事前概括選任鑑定人或囑託鑑定機關（團
    體）之方式，俾便轄區內之司法警察官、司法警察對於調查
    中之此類案件，得即時送請事前已選任之鑑定人或囑託之鑑
    定機關（團體）實施鑑定，業經法務部92年9月1日法檢字第
    0920035083號函釋在卷。衡諸上揭說明，仍屬受檢察官囑託
    鑑定，則鑑定人依刑事訴訟法第206條所出具之上揭檢驗鑑
    定通知書，屬上開刑事訴訟法第159條第1項規定中之「法律
    另有規定」，則依上開規定之反面解釋，屬傳聞證據之例外
    ，自有證據能力（最高法院95年度臺上字第6648號判決要旨
    參照）。經查，內政部警政署刑事警察局99年12月29日刑鑑
    字第0990172797號鑑定書、99年12月29日刑鑑字第099017
    6889號鑑定書（參見臺灣彰化地方法院檢察署99年度偵字第
    11034號偵查卷宗【下簡稱偵查卷】第34頁及該頁反面；本
    院審理卷第11頁及該頁反面），雖係由警察機關即彰化縣警
    察局鹿港分局將扣案槍、彈送請內政部警政署刑事警察局鑑
    定，然臺灣高等法院檢察署檢察長既已概括選任內政部警政
    署刑事警察局為槍彈之鑑定機關，亦經臺灣高等法院檢察署
    92年9月9日檢文允字第0921001203號函及臺灣高等法院檢察
    署檢察長概括選任鑑定機關名冊載明明確，依上揭說明，該
    局鑑定結果而出具之鑑定書，仍係受檢察官囑託鑑定，故鑑
    定人依刑事訴訟法第206條規定出具之上揭鑑定書，自有證
    據能力。
三、查其餘以下所引用被告以外之人於審判外之言詞或書面陳述
    ，而不符合刑事訴訟法第159條之1至第159條之4之規定者，
    業經本院於準備及審理時當庭提示而為合法之調查，公訴人
    、被告及辯護人於本院審理時未爭執或同意具有證據能力（
    見本院卷第21頁及該頁反面、第39頁），復經審酌前開證據
    作成或取得之狀況，並無非法或不當取證之情事，且亦無顯
    不可信之情況，故本院認為適當而均得以作為證據，依刑事
    訴訟法第159條之5規定，均具有證據能力，先予敘明。
貳、本院得心證之理由：
一、上開犯罪事實，訊據被告黃漢民於警詢、偵查、本院準備及
    審理中均坦承不諱，而其持槍不慎誤擊被害人黃相瑋，使其
    受有左側股骨幹開放性粉碎性骨折傷害（槍傷）之過程，亦
    經證人黃相瑋、黃奇安分別於警詢中證稱綦詳（見偵查卷第
    6-8頁），並有查證現場照片12張、財團法人彰濱秀傳紀念
    醫院診斷證明書1份在卷可稽（偵查卷第20-25頁、第18頁）
    ，此外，復有上開改造手槍1枝（含彈匣1個）、已擊發彈頭
    1顆扣案可佐。又扣案之改造手槍1枝（含彈匣1個，槍枝管
    制編號0000000000號），經送請內政部警政署刑事警察局鑑
    定結果，認改造手槍係由仿BERETTA廠92FS型半自動手槍製
    造，換裝土造金屬槍管而成，擊發功能正常，可供擊發適用
    字彈而具有殺傷力，亦有內政部警政署刑事警察局99年12月
    29日刑鑑字第0990172797號鑑定書1份在卷可稽（見偵查卷
    第34頁）。另扣案已擊發彈頭1顆，認係直徑8.9mm之非制式
    金屬彈頭，有內政部警政署刑事警察局99年12月29日刑鑑字
    第0990176889號鑑定書1份在卷可參（見本院審理卷第11頁
    ），而前開非制式之子彈既經被告不慎誤觸上開槍枝扳機而
    擊發貫穿被害人黃相瑋之左大腿業如上述，顯亦具有殺傷力
    無訛。此外，上開改造手槍1枝（槍枝管制編號00000 00000
    號）試射之彈頭、彈殼，經與本局涉槍檔存資料比對結果，
    發現與彰化縣警察局鹿港分局99年12月13日彰警刑槍字第
    0990099號刑事案件證物採驗紀錄表送鑑「黃相瑋遭槍擊案
    」內彈頭1顆，其彈頭刮擦痕特徵紋痕相吻合，認係由該槍
    枝所擊發，此有內政部警政署刑事警察局100年1月10 日刑
    鑑字第1000002837號函附卷可參（見本院審理卷第9頁），
    是被告前揭自白，應與事實相符，堪以採信。綜上，本件事
    證明確，被告犯行堪予認定，應依法論科。
二、按未經許可，無故持有槍、彈罪，其持有之繼續，為行為之
    繼續，至持有行為終了時，均論為一罪，不得割裂（最高法
    院90年度臺上字第3270號判決要旨參照）。核被告所為，係
    犯槍砲彈藥刀械管制條例第8條第4項之未經許可持有可發射
    子彈具有殺傷力之改造手槍罪、同條例第12條第4項之未經
    許可持有子彈罪。又被告以一持有槍彈行為觸犯上開二罪，
    為想像競合犯，應從一重之未經許可，持有具有殺傷力之改
    造手槍罪處斷。又被告於有偵查犯罪權限之員警尚未發覺其
    持有槍、彈之犯罪嫌疑前，於99年12月2日下午2時56分許，
    以電話向周東寬員警坦承其持有上開槍、彈之情，業據證人
    即本件承辦員警莊百州於審理中到庭結證明確，並有彰化縣
    警察局鹿港分局草港派出所受理各類案件紀錄表1紙附卷可
    佐（見偵卷第9頁），被告嗣並接受裁判，爰依刑法第62條
    前段規定減輕其刑。爰審酌被告並無前科，此有臺灣高等法
    院被告前案紀錄表1份在卷可稽，復持有本案具有殺傷力之
    改造手槍、子彈，行為已嚴重危害社會治安及安全，及其不
    慎擊傷被害人黃相瑋後，為逃避刑責而躲藏他處，增加偵查
    之困難，幸於翌日即已幡然覺醒，向警方自首其持有槍彈及
    不慎擊傷被害人黃相瑋等情，足認良心未泯，尚有悔悟之心
    等一切情狀，量處如主文所示之刑，並就所處罰金刑部分，
    諭知易服勞役之折算標準，以示懲儆。末以，選任辯護人楊
    錫禎律師雖以：參酌證人莊百州之證詞，足認被告符合自首
    ，且有報繳槍枝，並已取得被害人之原諒，請求給予量處2
    年以下有期徒刑之宣告，並因被告無前科且深具悔意，請求
    一併給予緩刑，被告亦同意向公庫繳交公益金或社會勞動等
    附條件緩刑等語，惟查，被告於上揭時、地，拾獲上開具有
    殺傷力之改造手槍及子彈皆具殺傷力，竟未主動交付警方，
    而上開具有殺傷力之改造手槍及子彈均屬高度危險之違禁物
    品，一旦流出使用，將嚴重危害社會治安，對社會治安具有
    潛在之危害，而本件被告亦因此不慎擊傷被害人黃相瑋，本
    院審酌相關案情後認不宜輕縱，是選任辯護人前開所請宣告
    緩刑，礙難准許，併此敘明。又扣案之上開改造手槍1枝（
    含彈匣1個，槍枝管制編號0000000000號），係違禁物，應
    依刑法第38條第1項第1款之規定，宣告沒收。至於扣案彈頭
    1顆，因已擊發，已失其子彈之性質，既非違禁物，爰不為
    沒收之諭知。
據上論斷，依刑事訴訟法第299條第1項前段，槍砲彈藥刀械管制
條例第8條第4項、第12條第4項，刑法第11條前段、第55條、第
62條前段、第42條第3項、第38條第1項第1款，判決如主文。
本案經檢察官葉柏岳到庭執行職務。
中    華    民    國   100    年    4     月    14    日
                      刑事第二庭  審判長法官  石馨文
                                        法官  江彥儀
                                        法官  郭玄義
以上正本證明與原本無異。
如不服本判決應於收受判決後10日內向本院提出上訴書狀，並應
敘述具體理由；其未敘述上訴理由者，應於上訴期間屆滿後20日
內向本院補提理由書 (均須按他造當事人之人數附繕本)「切勿
逕送上級法院」。
告訴人或被害人對於判決如有不服具備理由請求檢察官上訴者，
其上訴期間之計算係以檢察官收受判決正本之日期為準。
中    華    民    國   100    年    4     月    14    日
                                      書記官  魏嘉信
附錄本案論罪科刑法條：
槍砲彈藥刀械管制條例第8條第4項
未經許可，持有、寄藏或意圖販賣而陳列第1項所列槍枝者，處3
年以上10年以下有期徒刑，併科新臺幣700萬元以下罰金。
槍砲彈藥刀械管制條例第12條第4項
未經許可，持有、寄藏或意圖販賣而陳列子彈者，處5年以下有
期徒刑，併科新台幣300萬元以下罰金。